臺灣高等法院刑事判決　　　　　　　　96年度上訴字第1906號
上　訴　人
即　被　告　甲○○
指定辯護人　本院公設辯護人陳德仁
上列上訴人因違反槍砲彈藥刀械管制條例案件，不服臺灣臺北地
方法院96年度訴字第112號，中華民國96年4月11日第一審判決（
起訴案號：臺灣臺北地方法院檢察署95年度偵字第 27080號），
提起上訴，本院判決如下：
    主  文
上訴駁回。
    事  實
一、甲○○明知制式半自動手槍及制式子彈，均屬槍砲彈藥刀械
    管制條例所列管之制式槍砲與彈藥，非經主管機關許可不得
    持有，竟於民國（下同）九十五年一月初某日，由真實姓名
    年籍不詳、綽號「士林小西瓜」（於九十五年六月已死亡）
    之成年男子交付具有殺傷力之美國SMITH＆WESSON 廠5906型
    口徑9MM 制式半自動手槍（含彈匣一個，槍枝管制編號：0
    000000000號）一支及口徑9MM 制式子彈五顆而持
    有之。嗣於九十五年十二月四日凌晨四時二十分，甲○○酒
    後行走在臺北市中山區○○○路五七五號前經警臨檢，因未
    帶身分證件為警依警察實施臨檢作業規定第五條第四項第二
    款規定要求甲○○同行至派出所進行盤查，甲○○於未被有
    偵查犯罪職權之機關或公務員發覺前，在臺北市政府警察局
    中山分局圓山派出所員警李坤隆、葉俊雄請求派出所備差員
    警駕駛警車前往搭載葉俊雄、甲○○返回派出所途中，即主
    動向葉俊雄自首其攜帶內有上開制式手槍、子彈之包包而持
    有制式手槍、子彈之犯行，並表示願意接受裁判。經警將其
    帶回圓山派出所搜索，果扣得前開制式手槍一支（含彈匣一
    個）及子彈五顆。
二、案經臺北市政府警察局中山分局報告臺灣臺北地方法院檢察
    署檢察官偵查起訴。
    理  由
一、經查被告甲○○在上開時間、地點持有扣案制式手槍、子彈
    以及主動向臨檢員警葉俊雄自首之事實，迭遽被告坦承不諱
    ，且被告於九十五年十二月四日凌晨四時二十分，因未帶身
    分證件酒後行走在臺北市中山區○○○路五七五號前經警臨
    檢，為警依警察實施臨檢作業規定第五條第四項第二款規定
    要求甲○○同行至派出所進行盤查，被告在員警駕駛警車搭
    載返回派出所途中，主動向員警葉俊雄表示其攜帶內有上開
    制式手槍、子彈之包包，嗣經警將其帶回圓山派出所搜索後
    扣得前開制式手槍一支（含彈匣一個）及子彈五顆等事實，
    復經員警葉俊雄、李坤隆證述屬實并有扣案槍、彈可資佐證
    ，而該手槍與子彈經鑑定結果認分別係美國 SMITH＆WESSON
    廠5906型口徑9MM 制式半自動手槍，槍管內具伍條右旋來復
    線，機械性能良好，可擊發同口徑制式子彈（含彈匣一個，
    槍枝管制編號：0000000000號）及口徑9MM 制式
    子彈，均具殺傷力等情，有內政部警政署刑事警察局九十六
    年一月三日刑鑑字第０九五０一八五九二八號槍彈鑑定書在
    卷可稽，是故，被告甲○○未經許可，持有制式手槍、子彈
    之客觀事實，甚堪認定。
二、被告雖否認其對之有槍、彈之認識，辯稱，本件槍、彈係九
    十五年一月綽號「士林小西瓜」者所交付，裝在鞋盒，其不
    知係槍、彈，迨發現為槍、彈後，曾尋求報繳，并無持有之
    意思云云。
    惟查：
    (一). 如被告所供，其自95年1 月即收受本件槍彈，如係他人
    臨時暫時置放而已，豈有由被告持有管領迄95年12月長達近
    一年之久？其中所謂「士林小西瓜」於死亡前未曾索還？被
    告亦未曾有返還之意？
    (二). 況被告自承，其於95年10月間曾打開鞋盒查看云云，既
    經打開鞋盒查看，即知悉所置放之物為槍彈，豈有不知之理
    ？
    (三). 若僅係他人暫時置放之物，被告豈能隨身攜帶外出，而
    於九十五年十二月四日經警查獲？
    (四). 被告自承，其曾去電詢問警員關於槍支如何報繳之事云
        云。案被告若非有非法持有槍、彈之認識，豈須報繳？
    (五). 從而，被告上開卸責之辯解，均無可採，其非法持有之
    主觀犯意，亦堪認定。
三、按「對於未發覺之罪自首而受裁判者，得減輕其刑。但有特
    別規定者，依其規定」，刑法第六十二條定有明文。且按自
    首祇以在犯罪未發覺前，自行申告其犯罪事實於該管公務員
    ，而受法律上之裁判為要件，至其方式係用言詞或書面，以
    及係自行投案或託人代行，係直接向偵查機關為之，抑向非
    偵查機關請其轉送，均無限制，最高法院二十四年上字第一
    一六二號判例意旨可資參照。
    本案被告係因未帶證件酒後行走於路上為員警李坤隆、葉俊
    雄要求同行返回派出所進行盤查之途中主動向員警葉俊雄表
    示攜帶扣案制式手槍與子彈乙節，證人葉俊雄並證稱：被告
    當時只是未帶證件，所以不能搜索身體、包包，如果被告沒
    有主動打開包包，其不能搜索，被告當時先說裡面有東西，
    其詢問是何東西時，被告有以台語說是槍等語，足徵員警葉
    俊雄於被告主動表示伊攜帶扣案制式手槍、子彈之前，並未
    發覺此犯行，而僅單純以未帶證件要求同行回派出所盤查之
    一般臨檢，揆諸上開規定及說明，被告在員警葉俊雄未發覺
    其持有扣案制式手槍、子彈之犯行前主動向其自首，並表示
    願意接受裁判，符合前開自首之要件。
四、次按「犯本條例之罪自首，並報繳其持有之全部槍砲、彈藥
    、刀械者，減輕或免除其刑；其已移轉持有而據實供述全部
    槍砲、彈藥、刀械之來源或去向，因而查獲者，亦同。前項
    情形，於中央主管機關報經行政院核定辦理公告期間自首者
    ，免除其刑。前二項情形，其報繳不實者，不實部分仍依本
    條例所定之罪論處。犯本條例之罪，於偵查或審判中自白，
    並供述全部槍砲、彈藥、刀械之來源及去向，因而查獲或因
    而防止重大危害治安事件之發生者，減輕或免除其刑。拒絕
    供述或供述不實者，得加重其刑至三分之一」，槍砲彈藥刀
    械管制條例第十八條亦有明文。而該第一項係規定自首之情
    形，並依其是否已將槍械、彈藥移轉他人持有，而分別規定
    ：未經移轉持有者，應報繳其持有之全部槍械、彈藥；已移
    轉持有者，應據實供述全部槍械、彈藥之來源或去向，並因
    而查獲，始能減免其刑。第四項係規定自白之情形，必須於
    偵查或審判中自白，並供述全部槍械、彈藥之來源及去向，
    因而查獲或因而防止重大危害治安事件之發生者，始能減免
    其刑。第四項既謂「並」供述全部槍砲、彈藥、刀械之來源
    「及」「去向」，自係指已將槍械、彈藥移轉與他人持有之
    情形而言，不包括仍為自己持有之情形在內，此觀同條第一
    項後段係指已移轉他人持有之情形始有「去向」可明，最高
    法院九十年度台上字第三五六一號判決即採此見解。
    而證人即臺北市政府警察局北投分局永明派出所員警林皓雲
    於本院審理中作證稱：因為其係被告住所轄區員警，警政署
    有推廣報繳槍械之事，被告曾經打過電話詢問相關事情、報
    繳槍械之刑度、如何報繳等，但沒有說他有槍彈要報繳等情
    ，被告亦表示：伊只是詢問證人林皓雲法律問題，沒有告訴
    員警說有槍彈要報繳等語，從而被告雖符合自首之要件，但
    無任何報繳之行為，自與前揭槍砲彈藥刀械管制條例規定減
    刑、免刑之要件不符。
五、原審為如以上之論斷，適用槍砲彈藥刀械管制條例第七條第
    四項、第十二條第四項，刑法第十一條前段、第五十五條、
    第六十二條、第四十二條第三項、第三十八條第一項第一款
    、第二項，認被告係犯未經許可持有制式手槍罪及未經許可
    持有制式子彈罪（檢察官雖認被告之行為係屬寄藏，惟本院
    認不能證明其係為何人藏置保管，應係基於持有之意思而取
    得，惟此二行為均係犯同條項之罪，且經當庭諭知，無庸變
    更起訴法條），被告一行為同時持有五顆具殺傷力之制式子
    彈，惟僅侵害一社會法益，屬單純一罪，又其一行為，同時
    持有制式手槍及制式子彈，係以一行為觸犯構成要件不相同
    之前開二罪，為想像競合犯，依刑法第五十五條之規定，應
    從一重之槍砲彈藥刀械管制條例第七條第四項未經許可持有
    制式手槍罪論處；另被告於未被偵查機關發覺犯罪之前，主
    動向員警葉俊雄自首，並表示願意接受裁判，依刑法第六十
    二條規定減輕其刑。爰審酌被告前未曾因犯罪經判決執行，
    素行尚可，其持有制式手槍、子彈對於社會治安危害甚大，
    惟幸尚未造成實質上之危害，然其犯罪後未坦承全部犯行，
    與其犯罪之動機、手段、目的等一切情狀，量處有期徒刑貳
    年捌月，併科罰金新台幣參萬元，罰金部分並諭知易服勞役
    之折算標準；扣案之美國SMITH＆WESSON 廠5906型口徑 9MM
    制式半自動手槍（含彈匣一個，槍枝管制編號：00000
    00000號）一支及口徑9MM 制式子彈五顆，因屬違禁物
    ，爰依刑法第三十八條第一項第一款之規定宣告沒收之。核
    其認事用法，俱無違誤。
    被告上訴意旨仍執前詞，否認犯罪云云，為無理由，其上訴
    ，應予駁回。
據上論斷，應依刑事訴訟法第368條，判決如主文。
本案經檢察官黃全祿到庭執行職務。
中　　華　　民　　國　　96　　年　　6 　　月　　20　　日
                　刑事第五庭　審判長法　官　吳　敦
                                　　法　官　張傳栗
                                　　法　官　陳祐治
以上正本證明與原本無異。
如不服本判決，應於收受送達後十日內向本院提出上訴書狀，其
未敘述上訴之理由者並得於提起上訴後十日內向本院補提理由書
（均須按他造當事人之人數附繕本）。
                                　　書記官　蔡慧娟
中　　華　　民　　國　　96　　年　　6 　　月　　20　　日
附錄：本案論罪科刑法條全文
槍砲彈藥刀械管制條例第七條第四項、第十二條第四項：
槍砲彈藥刀械管制條例第七條：
未經許可，製造、販賣或運輸火砲、肩射武器、機關槍、衝鋒槍
、卡柄槍、自動步槍、普通步槍、馬槍、手槍或各類砲彈、炸彈
、爆裂物者，處死刑、無期徒刑或七年以上有期徒刑；處徒刑者
，併科新台幣三千萬元以下罰金。
未經許可，轉讓、出租或出借前項所列槍砲、彈藥者，處無期徒
刑或五年以上有期徒刑，併科新台幣一千萬元以下罰金。
意圖供自己或他人犯罪之用，而犯前二項之罪者，處死刑或無期
徒刑；處徒刑者，併科新台幣五千萬元以下罰金。
未經許可，持有、寄藏或意圖販賣而陳列第一項所列槍砲、彈藥
者，處五年以上有期徒刑，併科新台幣一千萬元以下罰金。
第一項至第三項之未遂犯罰之。
槍砲彈藥刀械管制條例第十二條：
未經許可，製造、販賣或運輸子彈者，處一年以上七年以下有期
徒刑，併科新台幣五百萬元以下罰金。
未經許可，轉讓、出租或出借子彈者，處六月以上五年以下有期
徒刑，併科新台幣三百萬元以下罰金。
意圖供自己或他人犯罪之用，而犯前二項之罪者，處三年以上十
年以下有期徒刑，併科新台幣七百萬元以下罰金。
未經許可，持有、寄藏或意圖販賣而陳列子彈者，處五年以下有
期徒刑，併科新台幣三百萬元以下罰金。
第一項至第三項之未遂犯罰之。
